【裁判字號】    89,訴,2276
【裁判日期】    891226
【裁判案由】    違反電業法
【裁判全文】
臺灣高雄地方法院刑事判決                        八十九年度訴字第二二七六號
    公  訴  人  臺灣高雄地方法院檢察署檢察官
    被      告  丙○○
右列被告因違反電業法案件，經檢察官提起公訴（八十九年度偵字第一四六六五號）
，本院判決如左：
    主  文
丙○○共同改變電度表之構造，使其失效不準竊電，處有期徒刑陸月。緩刑貳年。
電子零件貳個沒收。
    事  實
一、丙○○基於竊電之犯意，於民國八十七年八月間某日，委請知情之不詳年籍姓名
    之人（已滿十四歲），在其向台灣電力公司申請供電所裝設於高雄縣鳳山市○○
    街一四六號十六樓（用電電號一八─三三─一一七四─二九─四）、十七樓（用
    電電號一八─三三─一一七四─三一─八）之二座電度表內部，加裝電子零件，
    改變其內部構造，使其失效不準而竊電。迄至八十九年三月九日台灣電力公司鳳
    山營業處派員於上址大樓執行例行檢查時始發覺上情，並扣得加裝電子零件之電
    度表二具及封印鎖二個。
二、案經台灣電力公司鳳山營業處函請高雄縣警察局鳳山分局移送台灣高雄地方法院
    檢察署檢察官偵查起訴。
    理  由
一、訊據被告丙○○固坦承其為高雄縣鳳山市○○街一四六號十六樓及十七樓建物之
    用電人，該址申請供電裝設之二座電度表，於八十九年三月九日遭台灣電力公司
    鳳山營業處稽查人員會同大樓管理員、鄰長及管區警員執行檢查時發覺內部加裝
    電子零件之事實，惟矢口否認有前揭加裝電子零件改變電度表竊電之犯行，辯稱
    ：伊並無委請他人加裝電子零件，亦不知其住處之電度表內部有加裝電子零件云
    云。然查，被告住處申請供電裝設之電度表內部下緣加裝有電子零件，該電子零
    件足使電度表失效不準，而該電子零件需有專業知識之人員才可能完成，一般人
    無法自行加裝，且加裝該零件所需費用，按目前市場行情需為新台幣一至二萬元
    ，又該棟建物係十九層大樓，整棟大樓僅被告所居住之十六樓及十七樓之電度表
    經過改裝等語，業據當日執行檢查之台灣電力公司鳳山區營業處職員乙○○於偵
    審中到庭指述綦詳（見偵查卷第二六、二七頁及本院八十九年十月十七日訊問筆
    錄），而被告前揭址住處之用電量，自八十九年三月九日遭查獲後，經台灣電力
    公司更換新電度表，回復正常計量，於八十九年六月、八月、十月份所需電費金
    額，較之查獲前之八十八年六月、八月、十月之用電金額，明顯增加，復有本院
    向台灣電力公司鳳山營業處函查回覆之八十九年十月十六鳳區費稽字第八九一０
    六二二四號函附之被告前揭址住處用電資料表二份（自八十四年十月十六日新設
    裝表起至八十九年十月份之電費金額）在卷可參，被告住處電度表內部加裝之電
    子零件確實足以致電度表失效不準一情，亦堪肯認。再查，被告係自八十七年八
    月間搬入上址居住，已據其陳明在卷，另由前揭二份用電資料表顯示，被告住處
    自八十七年十月份（按十月份之電費金額，用電計算期應係八十七年八月至十月
    間）起始有超過基本度數之繳費金額，且自該月份起至八十九年三月間查獲止之
    用電度數，比較其中八十七年十月與八十八年十月、八十七年十二月與八十八年
    十二月、八十八年二月與八十九年二月、八十八年四月與八十九年四月等月份之
    用電度數均大致相當，惟查獲前之八十八年六月、八月、十月份之用電度數，則
    與查獲後之八十九年六月、八月、十月份之用電度數明顯較少等情，顯見該電子
    零件之裝設日期應係於被告搬入居住之當月即八十七年八月間，應堪認定，公訴
    人認係查獲當月即八十九年三月間始加裝，顯與卷證資料不符，應非事實。參之
    該電子零件之加裝所費不貲，已如前述，衡諸常情，若非用電戶本身，旁人不至
    於憑空免費為其加裝，且被告該址建物係以預售屋之方式購買，並無前手屋主等
    情，該電子零件應係被告於八十七年八月搬入上址居住期間委託不詳姓名年籍之
    人所加裝一情，洵堪認定，其前揭辯詞，顯係卸責之詞，要無可採。又被告雖於
    偵查中辯稱曾將房屋借予「李琦雯」之人居住，惟稱不知該人之年籍住址，嗣於
    本院又辯稱曾將該建物借予「甲○○」之友人居住，前後辯詞已有不一，且經本
    院依被告提供之年籍地址依址寄發之證人傳票竟遭退回，再依法務部戶役政連結
    作業系統查詢，亦查無被告所指之「甲○○」一人設籍資料，有本院郵務送達公
    文封及法務部戶役政連結作業系統等資料再卷可按，況被告住處自八十四年十月
    份裝設電表起至被告於八十七年八月間搬入居住前，均無用電一情，亦有前揭用
    電資料表可查照，顯見於此期間應無人居住，被告此部分之辯詞，亦顯非實情，
    尚無法資為其有利之認定。此外，復有台灣電力公司用電實地調查書二份、扣案
之加裝電子零件電度表二具及該電子零件外觀照片二幀，暨查獲當時之實況錄影
    帶一捲足憑，事證明確，被告犯行，洵堪認定。
二、被告於電度表內加裝電子零件，改變電度表內部構造，使其失效不準而竊電，核
    其所為係犯電業法第一百零六條第三款之改變電度表之構造，使其失效不準竊電
    罪。被告與其所委託裝設電子零件之不詳年籍姓名之人，有犯意聯絡及行為分擔
    ，應為共同正犯。爰審酌被告改變電度表，使其失效不準之竊電行為，有違使用
    者付費秩序，且期間長達一年多，破壞民生用電計費之公平，惟念其前無犯罪前
    科，有台灣高雄地方法院檢察署刑案資料查註紀錄表一紙附卷可按，素行良好，
    因貪圖小利，偶罹刑典，惡性應不大等一切情狀，量處如主文所示之刑，以資懲
    儆。又被告未曾受有期徒刑以上刑之宣告，此有前揭刑案資料查註紀錄表可按，
    素行良好，偶罹刑典，經此偵審、宣判程序，應知所警惕，諒無再犯之虞，本院
    認對其所宣告之刑，以暫不執行為當，爰併予宣告緩刑二年，以勵自新，併觀後
    效。至加裝於扣案電度表之電子零件二件，係被告所有供其犯罪所用之物，爰依
    刑法第三十八條第一項第二款之規定宣告沒收，惟扣案之電度表二座及封印鎖二
    個，雖係裝設被告住處大樓，惟係台灣電力公司所有裝設於被告住處之計量器，
    被告僅為保管人，並非所有人，且該電度表業經自被告住處大樓拆解，其內所加
    裝之電子零件，亦經取出與之分離，亦無併予沒收之必要，爰不予宣告沒收，附
    此敘明。
據上論斷，應依刑事訴訟法第二百九十九條第一項前段，電業法第一百零六條第三款
，刑法第十一條前段、第二十八條、第七十四條第一款、第三十八條第一項第二款，
罰金罰鍰提高標準條例第一條前段，判決如主文。
中      華      民      國    八十九    年     十二     月    二十六    日
                                        台灣高雄地方法院刑事庭
                                            法  官  陳淑卿
右正本證明與原本無異。
如不服本判決，應於判決送達後十日內，向本院提出上訴狀。
                                            書記官  陳朝宗
中      華      民      國    八   十   九    年  十二  月     二十八   日
附錄本判決論罪之法條
電業法第一百零六條 (罰則 (二)---- 竊電)
有左列行為之一者為竊電，處五年以下有期徒刑、拘役或五百元以下罰金：
一  未經電業供電，而在其供電線路上私接電線者。
二  繞越電度表或其他計電器，損壞或改動表外之線路者。
三  損壞或改變電度表、無效電力計、其他計電器之構造，或以其他方法
    使其失效不準者。
四  在電價較低之線路上，私接電價較高之電器者。
五  包燈用戶，在原定電燈盞數及瓦特數以外，私自增加盞數或瓦特數者
    。
六  電力用戶，在原申請馬力數、瓩數或仟伏安數以外，私自增加馬力數
    瓩數或仟伏安數者。


司法院資訊處製作；財團法人民間司法改革基金會備份。
